臺灣基隆地方法院民事判決　　　　　　　 95年度訴字第511號
原　　　告　乙○○
　　　　　　　　　　　　台北市○○○路○段39號
被　　　告　甲○○
訴訟代理人　周志吉律師
上列當事人間損害賠償事件，本院於民國96年3月13日言詞辯論
終結，判決如下：
    主      文
被告給付原告新台幣參萬肆仟貳佰肆拾元。
原告其餘之訴駁回。
訴訟費用由被告負擔百分之三，餘由原告負擔。
本判決第一項於原告以新台幣壹萬供擔保後，得假執行。但被告
以新臺幣參萬肆仟貳佰肆拾元預供擔保，得免為假執行。
原告其餘假執行之聲請駁回。
    事實及理由
壹、原告主張：
一、緣兩造均任職臺灣電力股份有限公司，因原告於工會代表選
    舉（民國95年2 月17日）前寄發電子郵件給工會全體會員，
    內容指涉某位代表候選人已高升課長，不宜再出來競選代表
    等語，被告因此對原告以此方式參與競選心生不滿。95年2月
    23日中午12時許，被告在臺北縣貢寮鄉○○路51號「黑白毛」
    餐廳之公眾得出入之場所內，見原告步入餐廳時，竟基於侮
    辱之犯意，公然對原告罵稱「為了選舉以小人動作發黑函」
    ，二人即發生口角爭執進而推擠拉扯，並互相用手臂攬住對
    方頸部而扭抱在一起，原告因此受有頸部拉傷、右小腿挫傷
    併瘀青（3X3公分）之傷害。被告傷害等之犯行業經台灣基隆
    地方法院檢察署95年度偵字第3529號偵查終結提起公訴在案
    。原告爰依侵權行為損害賠償之規定請求被告賠償新台幣
    （下同）壹佰萬肆仟貳佰肆拾元（計算式：4,240＋800,000
    ＋200,000＝1,004,240）。
二、其損害金額詳列如下：
（一）醫療費用部分：原告因被告之傷害行為受傷，自95年2月
      23 日起至95年3月10日止，共計已支出醫療費4,240元。
（三）精神慰撫金部分：
  １、原告現職台灣電力公司「龍門施工處」，並高票當選該地
      方工會的選舉。自民國83年起積極從事社會公益活動，
      並擔任台北市機關學校員工生消費合作社聯合社理事且兼
      任總經理、台灣電力工會理事、中華民國產業總工會代表
      等等，且於84年間榮獲台北市政府獎狀鼓勵，頗具社會地
      位。95年2月23日中午12時許，被告在臺北縣貢寮鄉○○路
      51號「黑白毛」餐廳之公眾得出入之場所內，見原告步入
      餐廳時，竟基於侮辱之犯意，公然對原告罵稱「為了選舉
      以小人動作發黑函」，並對原告施以暴行。被告之公然侮
      辱行為，致使原告身體健康、名譽等受到損害，依民法第
      195條原告請求被告賠償800,000元並刊登媒體回復原告名
      譽。
  ２、本件事故發生後，原告因工務必須至工地出勤或開會，但
      因害怕再度受到暴力相向，因此處處提心吊膽，精神隨時
      處在緊繃狀態，故原告請求被告賠償原告精神慰撫金
      200,000元。
三、基於前述，爰聲明：
（一）被告應給付原告1,004,240元。
（二）被告應刊登中國時報、蘋果日報、自由時報第一版回復原
      告名譽
（三）願供擔保請准宣告假執行。
貳、被告抗辯：
一、醫療費用部分:
（一）依據原告所提之醫療單據，醫療費支出共計4,090元，原
      告請求4,240元，顯屬無據。
（二）本院95年度易字344號刑事判決事實認定兩造互相推擠拉
      扯，今縱認原告受有傷害，原告對其傷害之發生或擴大亦
      與有過失。
二、回復名譽及慰藉金部分:
（一）被告承認就原告指稱在餐廳之公眾得出入之場所，對原告
      有公然侮辱之情事。惟依據刑事案件訊問筆錄所載，僅有
      張鼎瑞聽到被告所稱「為了選舉以小人動作發黑函」乙節
      ，其他證人皆未聽到，既聽聞者寡，原告名譽是否真受到
      貶損，殊有商榷餘地。原告之請求被告賠償800,000元並
      刊登媒體回復原告名譽，顯屬無據。另細繹原告本項非財
      產上損害之請求，除精神慰藉金200,000元外，另請求被
      告賠償800,000元並刊登媒體回復原告名譽，顯有重複請
      求之嫌。
（二）再者，依據刑事判決事實記載「乙○○確實曾在工會代表
      選舉前，寄發電子郵件給工會會員，內容指涉某位代表候
      選人連跳二級升為課長，不宜競選公會代表等語，甲○○
      以乙○○以此方式參與競選新生不滿。」而原告亦於刑事
      庭審理時自承此事。揆上揭事實，足證原告對公然侮辱之
      事實亦與有過失。
三、基於前述，聲明：
（一）原告之訴駁回。
（二）如受不利益判決，願供擔保請准宣告免為假執行。
參、得心證理由：
一、原告主張被告對其有侵害身體及名譽權之侵權行為，為被告
    所不否認，且被告因此構成傷害罪及公然侮辱罪，亦據本院
    刑事庭以95年度易字第344號判決認定有罪，是以原告主張
    應屬真實堪以採信。
二、按因故意或過失不法侵害他人權利者，負損害賠償責任，民
    法第184條第1項規定甚明。次按不法侵害他人之身體或健康
    者對於被害人因此喪失或減少勞動能力，或增加生活之需要
    時，應負損害賠償責任；再不法侵害他人之身體、名譽，而
    情節重大者，被害人雖非財產上之損害，亦得請求賠償相當
    之金額；民法第193條第1項、第195條第1項分別定有明文。
（一）醫療費用部分：
      因侵權行為致身體或健康受傷害而支出之醫療費，得依民
      法第184條規定向加害人請求賠償，而所謂醫療費包括住院
      費、手術費、藥品費、檢驗費及診斷費在內。賠償範圍則
      以醫療上所必要者為限。經查，原告主張其因系爭傷害接
      受醫療，共計支出醫療費用4,240元，並提出金額相符之台
      北市立萬芳醫院醫療費用收據1張、建成中醫診所醫藥費收
      據1張及國立台灣大學醫學院附設醫院收據2張為證，堪信
      為真。是以本件原告確有支出醫療費用4,240元（計算式
      ：930＋150 ＋2,000＋460＋700＝4,240）。
（二）非財產上損害賠償部分：
  １、侵害身體部分：
      按慰藉金之賠償須以人格權遭遇侵害，使精神上受有痛苦
      為必要，其核給之標準固與財產上損害之計算不同，然非
      不可斟酌雙方身分資力與加害程度，及其他各種情形核定
      相當之數額（最高法院51年臺上字第223號判例意旨參照
      ）。原告主張其遭被告傷害後，因時時擔心再遭受被告暴
      力相向，因此精神上受有痛苦，為此請求被告賠償精神慰
      撫金200,000元以資慰藉。被告則辯稱原告所受傷害乃兩
      造互相拉扯所致，原告請求慰撫金額顯然過高。本院審酌
      原告所受傷害為頸部拉傷、右小腿挫傷併瘀青，傷害情況
      甚輕，因傷害精神所受痛苦甚微，且兩造確實有互相拉扯
      致生傷害之情狀，認本件精神慰撫金以10,000元為相當。
      原告逾此部分之請求顯屬過高，不能准許，應予駁回。
  ２、侵害名譽部分：
      按名譽被侵害者，關於非財產上之損害，加害人雖亦負賠
      償責任，但以相當之金額為限，民法第一百九十五條第一
      項定有明文，所謂相當，自應以實際加害情形與其名譽影
      響是否重大，及被害者之身分地位與加害人經濟狀況等關
      係定之（最高法院47年台上字第1221號判例要旨）。原告
      主張其名譽遭到被告侵害，因此受有非財產上之損害，為
      此請求被告賠償800,000元。被告則辯稱其對原告為侵害
      名譽之行為時，僅有張鼎瑞1人聽見，對原告名譽之損害
      甚低，因此原告請求金額過高。本院審酌，依據本院刑事
      庭訊問現場證人顏瑞源、張鼎瑞、陳崇葆等3名證人之筆
      錄，僅其中1人張鼎瑞聽聞被告陳述侵害原告名譽之言詞
      ，因此堪信原告名譽受到侵害程度不高，其因此受到之非
      財產上損害非大，另參酌兩造均屬台灣電力公司職員，經
      濟能力均屬中等之情狀，認被告侵害原告名譽之行為應賠
      償原告非財產上損害應以20,000元為適當。原告逾上開金
      額之請求，顯屬過高，應予駁回。
（三）登報部分：
      按名譽被侵害者得請求為回復名譽之適當處分，民法第19
      5條第1項後段定有明文。然本院審酌被告所為侵害原告名
      譽之地點僅為一家小餐廳，現場用餐之人非眾，故聽聞其
      名譽遭到貶損之人僅屬少數，而原告所要求被告刊登發行
      遍及全國之中國時報、蘋果日報、自由時報等報紙上刊登
      道歉啟示，其所要求被告此項回復名譽之行為顯屬過當，
      非屬適當處分，是以原告此項請求於法無據，應予駁回。
（四）本件並無與有過失之適用：
  １、按損害之發生或擴大，被害人與有過失者，法院得減輕損
      害賠償或免除之。重大之損害原因，為債務人所不及知，
      而被害人不預促其注意或怠於避免或減少損害者，為與有
      過失，民法第217條訂有明文。此項規定之目的在謀求加
      害人與被害人間之公平，倘受害人於事故之發生亦有過失
      時，由加害人負全部賠償責任，未免失諸過酷，是以賦與
      法院得減輕其賠償金額或免除之職權。此所謂被害人與有
      過失，只須其行為為損害之共同原因，且其過失行為並有
      助成損害之發生或擴大者，即屬相當，不問賠償義務人應
      負故意、過失或無過失責任，均有該條項規定之適用。又
      雙方互毆乃雙方互為侵權行，與雙方行為為損害之共同原
      因者有別，無民法第217條過失相抵之適用。（參見最高
      法院68台上967號判例）
  ２、查本院95年度易字344號刑事案件95年10月3日審判筆錄「
      根據在場證人張鼎瑞、陳崇葆、顏瑞源之證述，均有目睹
      被告與告訴人相互推擠拉扯，且用手攬住對方頸部並扭抱
      在一起，嗣經在場同事勸阻始罷手等語」，揆上揭事實，
      顯見本案應係雙方口角爭執後所引發之互毆行為，因其彼
      此間本有傷害對方之犯意，則任一方對其互為攻擊之還手
      反擊行為，為兩造間基於傷害之故意之互毆，依據上揭判
      例要旨，自無過失相抵之適用。
  ３、次查，被告所為之侵害名譽行為乃屬被告故意侵權行為，
      並非過失侵權行為，要無所謂原告與有過失可言，本件顯
      無適用與有過失規定之餘地，被告此項抗辯完全缺乏法律
      基礎，實屬無稽，毫不可採。
三、綜上所述，原告主張被告其身體及名譽遭受侵害，造成其受
    損害乙節，應可認定。從而，原告依侵權行為損害賠償責任
    之法律關係，請求被告賠償分別34,240元（4,240＋10,000
    ＋20,000＝34,240）為有理由，應予准許。逾上揭金額部分
    之主張，洵屬無據，應予駁回。
四、本件事證已臻明確，兩造其餘之攻擊防禦方法及訴訟資料，
    經核與判決基礎不生影響，爰不一一論駁，併予敘明。
五、兩造均陳明願供擔保，聲請宣告假執行及免為假執行，經核
    原告勝訴部分，合於法律規定，爰酌定相當之擔保金額分別
    准許之。至原告其餘假執行之聲請，因該部分訴之駁回而失
    所依附，併予駁回。
六、據上論結，本件原告之訴，為一部有理由，一部無理由，依
    民事訴訟法第79條、第390條第2項、第392條第2項，判決如
    主文。
中　　華　　民　　國　　96　　年　　3　　月 　　27　　日
                  臺灣基隆地方法院民事庭
                      法      官  王翠芬
以上正本係照原本作成。
對於本件判決如有不服，應於收受送達後20日內向本院提出上訴
書狀，敘述上訴之理由，上訴於臺灣高等法院，並按他造當事人
之人數附具繕本。
中　　華　　民　　國　　96　　年　　3　　月　 　27　　日
                      法院書記官　陳錦進
